---
title: "**Art rupestre** <br> Une approche <br> multi-paradigmes et <br> multi-scalaire dans le contexte <br> du Web3D et de la Science ouverte"
abstract: "A web multi-paradigm and multi-scalar presentation of rock-art data and 3D management with open-source softwares (MicMac, GitHub, 3DHOP, R, JavaScript, etc.) and commercial software (Photoscan) with the frame of Linked-Open data (LOD) and Web3D" 
author: "Thomas Huet, Antoine Pasqualini, Arnauld Jouvenez"
# date: "4/26/2021"
output:
  html_document:
    toc: true
    toc_float:
      collapsed: false
      smooth_scroll: false
---

```{r, echo=FALSE}
url.root <- "https://raw.githubusercontent.com/zoometh/thomashuet/main/img/"
htmltools::img(src = paste0(url.root, "prj_rockart.png"), 
               alt = 'logo', 
               width = '200px',
               style = 'position:absolute; top:0; right:0; padding:10px;')
```

---


```{r setup, include=FALSE}
knitr::opts_chunk$set(echo = TRUE)
library(leaflet)
library(RPostgreSQL)
library(RPostgres)
library(httr)
library(english)
```

# Presentation

La région du mont Bégo (Alpes-Maritimes, France) est surtout connue pour son art rupestre avec un nombre  impressionnant de roches gravées, mais le site est aussi l'un des premiers de montagne à être occupé au début du Néolithique (ca. -5300 BC)

# Données

Actuellement, les données sont stockées dans une base de données Postgres 13 locale. Ici, nous sélectionnons quelques champs - y compris les coordonnées géographiques - et les exportons dans un fichier `.csv` stocké dans le dépôt GitHub.

```{r loaddb, eval=F}
drv <- dbDriver("PostgreSQL")
con <- dbConnect(RPostgres::Postgres(),
                 dbname = "bego_20_04_2021",
                 host="localhost",
                 port=5433,
                 user="postgres",
                 password="postgres")  
sqll <- "SELECT idroche, nom, x, y, z FROM roches_spat"
roches.all <- dbGetQuery(con,sqll)
roches.all$idroche <- gsub("\\.", "\\_", roches.all$idroche )
write.csv(roches.all, "data/roches_all.csv", row.names = F)
dbDisconnect(con)
```

Certaines roches gravées ont été modélisées en 3D par photogrammétrie (logiciel commercial [Metashape-Photoscan](https://www.agisoft.com/)) au format 3D (`.obj` ou `.ply`). Une application commerciale comme [Sketchfab](https://sketchfab.com) permet de mettre un modèle 3D en ligne et d'intégrer un conteneur `<iframe>` vers ce modèle. Comme ici:

<center>

<iframe title="Roche de l'archer (ZXVIII.GI.R28@a)" frameborder="0" allowfullscreen mozallowfullscreen="true" webkitallowfullscreen="true" allow="fullscreen; autoplay; vr" xr-spatial-tracking execution-while-out-of-viewport execution-while-not-rendered web-share src="https://sketchfab.com/models/a5c0771d898d4816950570cd7fb1be37/embed"> </iframe>

</center>
  
  
Dans le domaine du libre, ces modèles une fois transformés sont manipulés avec le [framework 3DHOP](http://www.3dhop.net/) et stockés dans le *fork*  du dépôt GitHub [zoometh/3DHOP](https://github.com/zoometh/3DHOP/tree/master/minimal). Dans le `code chunk` ci-dessous, nous lisons le contenu du dossier 'minimal' pour obtenir les noms de ces modèles (stockés en tant que fichiers `.nxz` dans le dossier 'models').

```{r read}
roches.all <- read.csv("data/roches_all.csv")
req <- GET("https://api.github.com/repos/zoometh/3DHOP/git/trees/master?recursive=1")
stop_for_status(req)
filelist <- unlist(lapply(content(req)$tree, "[", "path"), use.names = F)
D3.models <- grep("minimal/.*html$", filelist, value = TRUE)
D3.models <- gsub("minimal/", "", D3.models)
D3.models <- sort(gsub(".html$", "", D3.models))
nm.models <- roches.all[roches.all$idroche %in% D3.models, "nom"]
l.nm.models <- paste0(paste0("*", nm.models, "* (", D3.models,")"))
nb.models <- length(D3.models)
```

Actuellement, il existe `r nb.models` modèles 3D: `r l.nm.models`

# Cartographie

Nous lions les URL des roches gravées modélisées en 3D par jointure sur leur identifiant (e.g., 7_1_8) dans la table des roches -- pour les ouvrir directement à partir de la carte *Leaflet* --, et nous attribuons à ces roches une icône personnalisée ([icône '3DHOP'](https://raw.githubusercontent.com/zoometh/rockart/main/www/icon_3dhop.png))

```{r mapleaflet}
D3HOP.root <- "https://zoometh.github.io/3DHOP/minimal/"
roches.3D <- roches.all[roches.all$idroche %in% D3.models, ]
roches.others <- roches.all[!(roches.all$idroche %in% D3.models), ]
roches.3D.icons <- icons(
  iconUrl = "https://raw.githubusercontent.com/zoometh/rockart/main/www/icon_3dhop.png",
  iconWidth = 40, iconHeight = 56,
  iconAnchorX = 20, iconAnchorY = 28
)
roches.3D$desc <- paste0("roche: ", roches.3D$idroche, '<br> 3D model: <a href=',
                         shQuote(paste0(D3HOP.root, roches.3D$idroche, ".html")),
                         "\ target=\"_blank\"",">", roches.3D$nom, "</a>")
roches.others$desc <- paste0("roche: ", roches.others$idroche)
leaflet(width = "900px", height = "900px") %>%
  addTiles(group = 'OSM') %>%
  addProviderTiles("Esri.WorldImagery", group = "Ortho") %>%
  addCircleMarkers(data = roches.others,
                   lng = ~x,
                   lat = ~y,
                   popup = ~desc,
                   color = "red",
                   radius = 0.5,
                   opacity = 0.8) %>%
  addMarkers(data = roches.3D,
             lng = ~x,
             lat = ~y,
             popup = ~desc,
             icon = roches.3D.icons) %>%
  addLayersControl(
    baseGroups = c('Ortho', 'OSM')) %>%
  addScaleBar(position = "bottomleft")
```

Certains de ces modèles 3D ont des annotations, comme la *Roche de l'homme aux bras en zigzag*, ou la *Stèle du Chef de Tribu*
